【裁判字號】    95,婚,621
【裁判日期】    950718
【裁判案由】    離婚
【裁判全文】
臺灣臺中地方法院民事判決    95年度婚字第621號
原      告  乙○○
被      告  甲○○
上列當事人間請求離婚事件，本院於民國九十五年七月十一日言
詞辯論終結，判決如下：
    主      文
准原告與被告離婚。
訴訟費用由被告負擔。
    事實及理由
一、原告主張：兩造於民國九十一年六月十日結婚，婚後感情尚
    稱融洽，詎料被告竟於九十三年一月五日許離家出走，自此
    行方不明，雖經原告多方查訪，仍無所獲，被告顯然違背同
    居義務，原告因而提起履行同居之訴，經本院以九十五年度
    婚字第八一號判決被告應與原告同居確定在案。惟被告於履
    行同居之訴確定後，迄今仍未返家與原告同居，是被告不僅
    有違背同居義務之客觀事實，亦有拒絕同居之主觀情事，顯
    係惡意遺棄原告在繼續狀態之中，爰依民法第一千零五十二
    條第一項第五款之規定請准兩造離婚等語。並聲明：如主文
    所示。
二、被告則以：其於履行同居之訴判決後，曾想返家居住，但發
    現房間床舖已移走，雖知悉原告搬遷至樓下，但並未告知原
    告返家乙事，並無不履行同居之惡意等語，資為抗辯。
三、得心證之理由：
    本件應審酌者，上開履行同居之訴後，被告迄未返家與原告
    同居，有無正當理由？
（一）原告主張之事實，業據提出戶籍謄本、臺中市北區賴村里
      里長證明書、被告入出國日期證明書均正本及受（處）理
      查尋人口案件登記表、本院九十五度婚字第八一號民事判
      決書暨確定證明書影本各乙份在卷可證，並經本院依職權
      調取本院九十五年度婚字第八一號履行同居事件卷核閱屬
      實，被告到場亦不為爭執，原告此部分主張，堪信為真實
      。
（二）按夫妻之一方以惡意遺棄他方在繼續狀態中者，為構成判
      決離婚之原因，民法第一千零五十二條第一項第五款有明
      文規定；且夫妻互負同居義務，亦為同法第一千零零一條
      明文規定，如一方無正當理由而拒絕與他方同居，或有支
      付家庭生活費用之資力，無正當理由而不支付者，即屬以
      惡意遺棄他方（大法官會議釋字第十八號解釋、最高法院
      三十九年臺上字第四一五號、四十九年臺上字第一二五一
      號判例意旨參照）。本件被告婚後離家拒絕與原告同居，
      業經本院以九十五年婚字第八一號判決被告應與原告同居
      確定在案，被告於判決確定後仍未返家與原告同居，有如
      前述。又原告主張被告有惡意遺棄之意圖，為被告所否認
      ，並抗辯其於履行同居之訴判決後，曾想返家居住，但發
      現房間床舖已移走，故其並無不履行同居之惡意云云，惟
      原告稱其將床舖移走係因家中漏水所致等語。經衡之上情
      ，姑不論原告是否係因家中漏水而將床舖移走，縱被告原
      臥室床舖遭移走，亦不致造成兩造同居之困難，況被告明
      知原告搬遷至樓下，其如有心返家同居，自亦得於樓下與
      原告共同生活，然被告逕執原臥室床舖遭移走為由，拒絕
      返家同居，難謂有正當理由。此外，復查無任何證據足資
      證明被告有不履行同居之正當理由。是被告不僅有違背同
      居義務之客觀事實，亦有拒絕同居之主觀情事。揆諸首開
      規定及說明，被告自係以惡意遺棄原告，且其狀態仍在繼
      續中，原告據以訴請判決與被告離婚，即屬正當，應予准
      許。
四、訴訟費用負擔的依據：民事訴訟法第七十八條。
中    華    民    國    95    年    7     月    18    日
                  家事法庭    法  官    陳學德
以上正本係照原本作成
如對本判決上訴須於判決送達後廿日內向本院提出上訴狀
中    華    民    國    95    年    7     月    18    日
                              書記官


司法院資訊處製作；財團法人民間司法改革基金會備份。
